【裁判字號】    99,訴,5
【裁判日期】    990504
【裁判案由】    侵權行為損害賠償
【裁判全文】
臺灣高等法院民事判決                     99年度訴字第5號
原      告  甲○○  
被      告  乙○○  
            丁○○  
            丙○○  
上列當事人間請求侵權行為損害賠償事件，原告提起刑事附帶民
事訴訟，經本院刑事庭移送前來，本院於中華民國99年4月20日
言詞辯論終結，判決如下：
    主    文
被告乙○○應給付原告新台幣拾萬元。
被告丁○○應給付原告新台幣壹佰萬元。              
被告丙○○應給付原告新台幣壹佰萬元。              
訴訟費用由被告連帶負擔。
    事實與理由
一、本件原告經合法通知，未於言詞辯論期日到場，核無民事訴
    訟法第386條所列各款情形， 爰依被告之聲請，由其一造辯
    論而為判決。
二、本件原告起訴主張：被告丙○○、丁○○與代號00000000Ｂ
    之成年男子（下稱甲男）原係朋友關係，甲男與原告則係男
    女朋友，原告於民國（下同） 97年9月間某日曾透過甲男幫
    友人向被告丙○○、丁○○購買毒品，嗣為警查獲而未完成
    交易，被告丙○○、丁○○明知與原告間並無債權債務關係
    存在，竟藉詞稱恐原告為不利渠等之供述，要求原告提供新
    台幣（下同 ）5萬元作為擔保，因原告遲未交款，被告丙○
    ○、丁○○遂於 97年10月9日晚間10時許與甲男、原告相約
    至位於臺北市○○○路○段71號11樓「○○○○酒店」商談
    付款事宜，又因原告未能當場付款且酒店老闆認其等言談內
    容不當，要求其等離開。被告丙○○、丁○○竟共同基於剝
    奪他人行動自由之犯意聯絡，於同年10月10日凌晨零時至1
    時許，自上揭酒店樓下強押甲男及原告以機車搭載至臺北市
    中山區○○○路516之1號7樓套房私行拘禁，限制甲男、原
    告之行動自由。被告丙○○並通知被告乙○○到場處理，被
    告乙○○偕同訴外人李○○到場後，亦與被告丙○○、丁○
    ○共同基於剝奪甲男、原告行動自由之犯意聯絡，共同看管
    甲男、原告，並與被告丙○○、丁○○共同以還錢後方得離
    開，否則即遭毆打等語，以加害身體、自由之事恐嚇甲男及
    原告，致使甲男、原告心生畏懼；被告並共同脅迫原告打電
    話回家籌款，由被告乙○○向原告之母親、父親恫稱：「渠
    等是地下錢莊，因原告欠款10萬元，要求為其籌錢還款」等
    語。嗣被告乙○○離開套房後，因原告稱有車輛可以抵償，
    被告李○○、丁○○遂帶同原告外出取車，因未尋得而認原
    告故意欺騙，於返回上揭拘禁之套房後，乃與被告丙○○共
    同基於傷害及強制性交之犯意聯絡，脅迫甲男做伏地挺身，
    並在其背上放置水桶，掉了即以塑膠水管毆打並以腳踹踢，
    致甲男受有背部瘀傷，李○○則持細鋁棒毆打原告之腳底板
    ；被告丙○○、丁○○與李○○手持打原又另行起意，強迫
    甲男與原告脫光衣物，由被告丁○○持被告丙○○所有之行
    動電話對原告之身體隱私部位拍照，並違反甲男及原告之意
    願，先命原告為甲男口交，被告丙○○再要求甲男以綠油精
    塗抹自己之陰莖後，插入原告之陰道抽動，其等又持續命原
    告為甲男口交，後由李○○持毆打原告之細鋁棒插入原告之
    陰道反覆抽動，並命甲男接手持續以細鋁棒抽動，致原告陰
    道疼痛不已一直流血，並受有處女膜陳舊性裂傷等傷害，對
    原告施以凌辱虐待，被告丁○○同時在旁持被告丙○○之行
    動電話拍攝性交過程，被告丙○○則在旁觀看、鼓譟。被告
    乙○○嗣於同日傍晚返回上開套房，復與被告丙○○、丁○
    ○、李建興共同基於傷害原告身體之犯意聯絡，輪流持塑膠
    水管及細鋁棒毆打原告之背部、臀部等處，致原告受有全背
    、臀、兩側下肢瀰漫性瘀青血腫等傷害。嗣其等強迫原告簽
    立面額共50萬元之本票多紙及20萬元之借據乙紙，交由被告
    丙○○收執，再與原告之父母聯繫，恫嚇原告之父母代原告
    還款順便將甲○帶回，雙方相約於97年10月11日上午8時許
    ，至臺北縣三重市○○○路、三民街口之85度Ｃ咖啡店取款
    ，渠等即離開上開套房由不知情之王○○駕駛車號70○○－
    ○N號自用小客車搭載被告丙○○、丁○○、甲男及原告前
    往，被告乙○○及李○○則自行騎乘機車到場，然因原告之
    父母已通報員警到場處理，致未得逞，甲男、原告歷經近33
    小時始獲自由等情，爰依民法第184條第1項、第185條、第
    195 條第1項規，求為判決：(一)被告乙○○應給付原告30萬
    元。
    (二)被告丁○○應給付原告100萬元。(三)被告丙○○應給付原
    告100萬元。
三、被告則以：
（一）被告乙○○辯稱：被告丙○○與原告有債務糾紛，被告丙
      ○○找伊去，伊也不知道什麼事情，關於妨害性自主的事
      實部分，伊都不在場，刑事判決也認定伊無罪。伊有打原
      告是事實，但原告請求賠償金額太高，伊現在在服刑無能
      力給付，希望能與原告和解等語，並聲明：原告之訴駁回
      。
（二）被告丁○○辯稱：否認有對原告為私行拘禁、強制性交而
      凌虐及恐嚇取財之行為，原告應舉證其確有發生損害，及
      其損害與伊之行為為因果關係等語，並聲明：原告之訴駁
      回。
（三）丙○○則以：伊並無對原告為強制性交之行為，伊有誠意
      與原告和解及賠償，但原告請求之金額過高，伊無能力負
      擔等語，並聲明：原告之訴駁回。
四、原告主張之事實，業據原告於偵訊及刑事案件審理中證述甚
    詳，核與甲男於偵審中證述相符，並有性侵害案件代號與真
    實姓名對照表、台北縣立醫院急診病歷、受理疑似性侵害案
    件驗傷診斷書在卷可稽（見臺灣臺北地方法院檢察署97年度
    偵字第22845號卷〔以下稱偵查卷〕第31至46頁、第202至20
    6頁、臺灣臺北地方法院97年度訴字第2356號卷〔 以下稱刑
    事一審卷〕第166至250頁、臺灣臺北地方法院檢察署併案卷
    第167至175頁），被告等亦均坦承有於上開時、地毆打傷害
    原告之事實，被告乙○○並於刑事一審坦承全部之傷害、妨
    害自由、恐嚇取財未遂及強制罪等犯行，而其所為係犯私行
    拘禁罪、普通傷害罪及恐嚇噉取財未遂罪，經判處罪刑在案
    ，應執行有期徒刑一年七月。而被告丁○○、丙○○亦因本
    件犯私行拘禁罪、普通傷害罪、恐嚇取財未遂罪、及二人以
    上共同對被害人施以凌虐之加重強制性交罪，並均經判處罪
    刑在案，被告丁○○應執行有期徒刑九年六月，被告丙○○
    應執行有期徒刑九年，有臺灣臺北地方法院97年度訴字第23
    56號及本院98年度上訴字第3075號刑事判決在卷足憑（見刑
    事二審卷第3至15頁、本院卷第3至16頁），原告主張被告有
    為上述侵害行為，不法侵害其身體、健康、自由、隱私等人
    格法益情節重大，應依侵權行為法律關係賠償其精神上之損
    害，應為可取。
五、被告丁○○、丙○○雖否認有妨害自由、強制、恐嚇取財未
    遂及加重強制性交之行為，惟查：
（一）被告丙○○、丁○○雖於刑事案件理時均供稱因原告願幫
      甲男償還丙○○代墊之酒錢， 加上先前丁○○交保之2萬
      元係丙○○請友人代出，同被逮捕之甲男、原告本來無法
      交保，因丁○○交保，始被釋放， 故要求原告清償5萬元
      債務云云，惟原告已無法負擔保釋金，何以願代甲男償還
      丙○○代墊之酒錢，甲男、原告於前案被釋放與被告丁○
      ○交保亦屬二事， 豈有代出被告丁○○保釋金2萬元之理
      ？ 被告等復未能提出足資證明原告確積欠被告丙○○5萬
      元之證據，其等所辯並不足採。且被告丙○○、丁○○因
      購買毒品為警查獲移送後交保，竟藉詞稱恐原告為不利於
      渠等之供述，要求原告提供5萬元作為擔保， 而於前揭時
      地強押原告、甲男至上揭套房內拘禁，限制其等行動自由
      等情，業據原告與甲男於警詢、偵訊及刑事一審審理時供
      證明確，核與被告丙○○於警詢時供稱係其與丁○○、乙
      ○○、「十三」（即李○○）四人為了要被害人甲男、原
      告想辦法打電話找人還其所藉詞之5萬元債務，將被害人
      甲男、原告拘禁在台北市中山區○○○路516之1號7樓套
      房近2天，由其等四人流輪看管等情相符（見偵卷第18頁
      ），足認被告丙○○、丁○○、乙○○確有因要求原告提
      供5萬元作為擔保乙事，強押原告、甲男至上揭套房拘禁
      ，並限制其等之行動自由，堪以認定。
（二）被告乙○○抵達前揭套房後，與被告丙○○、丁○○共同
      以還錢後方得離開等語，恐嚇原告及甲男，並共同脅迫原
      告打電話回家籌款，復由被告乙○○於當日向原告之父母
      親恫稱為地下錢莊，並要求其等為原告籌錢還款，嗣被告
      乙○○要求被告丙○○準備本票及借據，復與被告丁○○
      共同強迫原告簽立面額本票及借據，再由被告乙○○與原
      告之父母聯繫，恫嚇原告之父母代為還款並順便將原告帶
      回之事實，業據被告乙○○於偵查及原審中供承在卷（見
      偵查卷第165至167頁、第248頁、原法院 97年度聲羈字第
      404號卷第6頁背面、 刑事一審卷一第193、221頁、第248
      頁背面、第249頁）。 訴外人甲男於偵訊時亦證述原告有
      打電話回家向他父親說她向錢莊借錢還不出來，被錢莊的
      人帶走，要求一定要把錢還清，接過原告電話的人（乙○
      ○）有向原告父親說要不要幫你女兒處理這件事，被告也
      有要求其借錢來幫原告還錢等語（見偵查卷第223、224頁
      ），原告於偵審中亦證述：「在我被載到套房去的前兩天
      ， 丙○○及丁○○向我要5萬元，是為了之前丁○○跟我
      們毒品被抓的事，他們怕我供出他們是賣藥的，所以要我
      拿錢出來當擔保，因為我一直沒有給錢，當天去酒店也是
      為了錢的事情； 又乙○○第2次到套房時，他就要求我想
      辦法把錢拿出來，金額已經增加到10萬元，並要求我簽本
      票及借條，金額後來陸續增加到50萬元，那天晚上因為我
      不肯給錢，所以他們還繼續打我，期間李○○及乙○○有
      要求我打電話回家要錢，到星期六早上他們就載我去找我
      父親拿錢；我有打電話回家籌錢，因為不打電話，他們會
      打我，後來打電話給媽媽，他們叫我跟我媽媽說我欠別人
      錢要還錢，乙○○有跟我媽媽講電話媽媽說叫他們先把我
      帶出來，要先看到人才付錢，之後約在三重市○○街付錢
      ，後來因警察來沒有給錢；他們有逼迫我簽下借據及本票
      ，總共本票面額50萬，我簽了很多張，不只一張，借據只
      有一張20萬元，就是丙○○、丁○○、乙○○叫我簽的，
      本票跟借據簽好之後，丙○○把本票跟借據收起來。」等
      語（見偵查卷第203至206頁、刑事一審卷一第172至173頁
      、第181頁、第187頁、191頁），並有扣案由原告簽發面
      額10 萬元之本票1紙可稽，參以被告丙○○於警詢時供述
      ：「因甲男欠伊1萬7800元，加上當時丁○○交保金2萬元
      ，加上利息合計5萬元，後來原告說要幫甲男付這筆5萬元
      的錢，當時原告是在被打的情況下才簽立面額10萬元本票
      。」等語（見偵卷第19頁），被告丙○○亦自承原告並未
      積欠其5萬元，益徵可知被告丙○○與原告間實際上並無
      債權債務關係，竟與被告乙○○、丁○○共同逼迫原告簽
      立面額共50萬元之本票及20萬元之借據，而使其行無義務
      之事，復以上揭傷害及妨害自由之方式，恐嚇原告及其父
      母籌款還錢，足見渠等顯有意圖為自己不法之所有而對原
      告及其父母施以恐嚇取財之行為無訛。
（三）原告於被告乙○○於離開套房後，被告丁○○帶同原告外
      出取車，惟於未尋得返回上揭拘禁之套房後，竟與被告丙
      ○○除共同傷害原告外，均另行起意，復強迫均無自主意
      思之原告與甲男脫光衣物，由被告丁○○持被告丙○○之
      行動電話對原告之身體隱私部位拍照，並先命告訴人原告
      為甲男口交，再要求甲男以綠油精塗抹自己之陰莖後插入
      原告之陰道抽動，又持續命原告為甲男口交後，由李○○
      持毆打原告之細鋁棒插入原告之陰道反覆抽動，並命甲男
      接手持續以細鋁棒抽動，致原告陰道疼痛不已流血不止，
      因此受有處女膜陳舊性裂傷等傷害，被告丁○○同時在旁
      持行動電話拍攝性交過程，被告丙○○則在旁觀看、鼓譟
      等情，業據原告於偵訊及原審審理中證述甚詳，復有性侵
      害案件代號與真實姓名對照表、受理疑似性侵害案件驗傷
      診斷書附卷足稽。核與訴外人甲男於偵審所述相符（見9
      偵查卷第222、223頁及原審卷一第199、200、203、210、
      219 頁），並有內政部警政署刑事警察局鑑驗書在卷可稽
      。被告丙○○於警詢及偵訊時亦供承：「丁○○持其所有
      之行動電話拍攝被害人裸照，是『十三』喝令要被害人脫
      掉衣物並拍攝裸照，其未制止，相片已於97年10月11日被
      其刪除，目前行動電話已經被警方扣押了；『十三』要原
      告全身衣服脫光，過沒多久，其叫甲男起來站在旁邊並且
      全身衣服脫掉，後來『十三』就要原告用手及口交方式強
      迫甲男勃起，甲男勃起後『十三』就要強迫甲男對原告性
      交，性交過程中因為甲男無法完事，『十三』又要原告再
      次用手及口交的方式強迫甲男勃起，同時『十三』就用打
      原告的細鋁棒，插入原告的陰部並來回抽動，期間原告說
      很痛，動作仍然繼續，接著就看到原告下體流血，我們覺
      得很噁心就停手了；『十三』叫他們愛撫，再口交，再性
      交，過程約半個鐘頭，丁○○拿其手機在拍也在錄。」等
      語（見偵查卷第15至17頁、第112頁）；被告丁○○於偵
      查及原審羈押訊問時亦供述：「李○○叫被害人脫衣服性
      交，而其是拿行動電話拍攝，行動電話是丙○○的，強制
      性交過程中，丙○○在旁邊看，沒有說什麼，被害人沒有
      反抗，只是不願意做就被李○○用掃把柄打，其知道甲男
      有被塗綠油精，因為要懲罰他說謊，在凌虐被害女子、強
      制性交時，我有在場，我有拍照。」等語（見偵查卷第28
      、114、115、240頁，原法院97年度聲羈字第390號卷第5
      頁），所述均與原告及甲男前開所述遭到強制性交之情節
      大致相符，足認被告丁○○、丙○○及李○○確有違反原
      告及甲男之意願，以上揭殘暴方式對原告及甲男為強制性
      交之行為，被告丁○○、丙○○否認有妨害自由、強制、
      恐嚇取財未遂及加重強制性交之行為，委不足取。
六、按因故意或過失，不法侵害他人之權利者，負損害賠償責任
    。故意以背於善良風俗之方法，加損害於他人者亦同。數人
    共同不法侵害他人之權利者，連帶負損害賠償責任。不法侵
    害他人之身體、健康、名譽、自由、信用、隱私、貞操，或
    不法侵害其他人格法益而情節重大者，被害人雖非財產上之
    損害，亦得請求賠償相當之金額。民法第184條第1項、第18
    5條第1項、第195條第1項定有明文。查被告於於上開時、地
    共同對原告為妨害自由、傷害、恐嚇之行為，被告丁○○、
    丙○○，更對原告為施以凌虐之加重強制性交行為，自屬共
    同不法侵害原告之身體、健康、自由、隱私等人格法益情節
    重大，應負共同侵權行為之損害賠償責任。原告主張其因被
    告之行為，身體上及精神上遭受極大打擊及痛苦，不言可喻
    ，被告應依侵權行為法律關係賠償其非財產上之損害，應為
    可取。 查被告丁○○為高職肄業96年有薪資所得5萬元，被
    告丙○○為國中數畢業，被告乙○○為高中肄業，96年有薪
    資所得34,200元，有調查筆錄附於偵查號卷，及稅務電子閘
    門財產所得調件資料在卷可考（見偵查卷第22、14、140 頁
    、本院卷第79至90頁）。本院斟酌上情及被告乙○○、丁○
    ○、丙○○各自侵害原告之行為態樣，與兩造之身分、地位
    、經濟狀況、原告自97年10月10日凌晨被私行拘禁至同年月
    11日上午8時許獲救期間， 遭受被告限制行動、恐嚇、毆打
    、羞辱、凌虐、強迫性交所受身體及精神上痛苦，及因該事
    件所遺留難以平復之精神上創傷之程度，認原告主張其因被
    告乙○○、丁○○、丙○○之上開不法行為，身體上及精神
    上遭受極大打擊及痛苦， 被告等因賠償其精神上之損害230
    萬元，尚屬適當。又按連帶債務之債權人，得對於債務人中
    之一人或數人或其全體，同時或先後請求全部或一部之給付
    。民法第273條第1項定有明文。則原告請求被告乙○○應賠
    償其30萬元、被告丁○○應賠償其100萬元、 被告丙○○應
    賠償其100萬元，亦屬有據。
七、綜上所述，本件原告主張被告於上開時、地共同不法對原告
    為妨害自由、傷害、恐嚇之行為，被告丁○○、丙○○，更
    對原告為施以凌虐之加重強制性交行為，致其身體上及精神
    上遭受極大打擊及痛苦，應賠償其精神上之損害，為可採。
    被告所辯均為無可取。從而，原告本於侵權行為法律關係請
    求被告乙○○賠償其30萬元、 被告丁○○賠償其100萬元、
    被告丙○○賠償其100萬元，為有理由，應予准許。
八、兩造其餘主張陳述及所提之證據，經本院審酌後，認均不足
    以影響本判決之結果，均毋庸再予論述，附此敘明。
九、據上論結：本件原告之訴為有理由，並依民事訴訟法第385
    條第1項前段、第85條第2項，判決如主文。

中    華    民    國    99    年    5     月    4     日

                   民事第三庭    
                        審判長法  官 林敬修
                              法  官 吳青蓉
                              法  官 張靜女

正本係照原本作成。
原告不得上訴。
被告等人如不服本判決，合併上訴利益額逾150萬元，應於收受
送達後20日內向本院提出上訴書狀，其未表明上訴理由者，應於
提出上訴後20日內向本院補提理由書狀（均須按他造當事人之人
數附繕本）上訴時應提出委任律師或具有律師資格之人之委任狀
；委任有律師資格者，另應附具律師資格證書及釋明委任人與受
任人有民事訴訟法第466條之1第1項但書或第2項（詳附註）所定
關係之釋明文書影本。

中    華    民    國    99    年    5     月    5     日
                            
                              書記官 蕭麗珍 

附註：
民事訴訟法第466條之1（第1項、第2項）：
對於第二審判決上訴，上訴人應委任律師為訴訟代理人。但上訴
人或其他法定代理人具有律師資格者，不在此限。
上訴人之配偶、三親等內之血親、二親等內之姻親，或上訴人為
法人、中央或地方機關時，其所屬專任人員具有律師資格並經法
院認為適當者，亦得為第三審訴訟代理人。

司法院資訊處製作；財團法人民間司法改革基金會備份。
